【裁判字號】    93,訴,517
【裁判日期】    950830
【裁判案由】    貪污
【裁判全文】
臺灣嘉義地方法院刑事判決               93年度訴字第517號
公  訴  人  臺灣嘉義地方法院檢察署檢察官
被      告  庚○○
選任辯護人  蔡碧仲律師
被      告  癸○○
選任辯護人  蔡碧仲律師
被      告  戊○○
選任辯護人  蕭敦仁律師
被      告  子○○
選任辯護人  黃曜春律師
被      告  壬○○
選任辯護人  黃曜春律師
被      告  己○○
選任辯護人  何永福律師
被      告  甲○○
選任辯護人  王百治律師
被      告  丑○○
選任辯護人  蕭敦仁律師
上列被告因違反貪污治罪條例等案件，經檢察官提起公訴（93年
度偵字第6510號）及移送併案審理（臺灣南投地方法院檢察署94
年偵字第2082號），本院判決如下：
    主  文
庚○○依據法令從事公務之人員，經辦公用工程，收取回扣，處
有期徒刑拾壹年，褫奪公權捌年，所得之新台幣貳拾萬元應予追
繳沒收，如全部或一部無法追繳時，以其財產抵償之。又意圖為
自己不法之所有，以詐術使人將本人之物交付，處有期徒刑壹年
。應執行有期徒刑拾壹年捌月，褫奪公權捌年，所得之新台幣貳
拾萬元應予追繳沒收，如全部或一部無法追繳時，以其財產抵償
之。
己○○共同對於依據法令從事公務之人員，關於違背職務之行為
交付賄賂，處有期徒刑捌月，褫奪公權貳年。又共同連續意圖獲
取不當利益，而借用他人名義投標，處有期徒刑陸月。應執行有
期徒刑壹年壹月，褫奪公權貳年。緩刑參年，並向公庫支付新台
幣壹拾伍萬元。
丑○○連續行使偽造私文書，足以生損害於公眾及他人，處有期
徒刑陸月，如易科罰金，以參百元折算壹日。如附件所示「穎慶
營造有限公司」印章及印文、「寅○○」印章及印文均沒收。戊○○、癸○○、甲○○、子○○、壬○○無罪。
    事  實
一、庚○○自民國83年3月起至91年3月止，擔任嘉義縣大埔鄉鄉
    長，負有綜理鄉務，執行、經辦、監督公用工程之職務。89
    年9月間，大埔鄉公所辦理工程預算新台幣（下同）100 萬
    萬元之「白馬亭四週綠、美化工程」（以下稱白馬亭工程）
    發包，營造商天一園藝有限公司（下稱天一公司）負責人己○○偶知上情，向庚○○表示有意承作。庚○○身為鄉長，
    對於該工程之招標，有核准、監督之職責，並有核定工程底
    價之權，明知經辦公用工程，不得收取回扣，且工程底價應
    予保密，竟基於收取回扣及洩漏工程底價之犯意，同意內定
    由天一公司得標，但要求己○○必須給付工程款百分之20之
    回扣，己○○為順利承作該工程，與其妻林淑女（已於92年
    4月14日死亡）基於對依據法令從事公務之人員違背職務行
    賄之犯意聯絡，由己○○向庚○○表示同意，庚○○乃指示
    己○○以90萬元左右之價格投標，而違背職務洩漏國防以外
    之秘密，將工程底價告知己○○。嗣己○○為符合三家廠商
    參與投標之規定，即透過其妻林淑女向同業之友人午○○借
    用馨園藝企業有限公司（下稱馨公司）及嶬霖園藝企業
    有限公司（下稱嶬霖公司）公司執照陪標，並於89年9月29
    日，各轉帳4萬元至彰化商業銀行旗山分行062147號及21587
    0 號帳戶，購買該行ＫＢ0000000號及ＫＢ0000000號、面額
    均為4萬元之彰化銀行支票2紙，作為該二公司陪標之押標金
    ；己○○於製作標單時，因認施工地點坡度陡峭，遂將天一
    公司之投標金額填寫為92萬4000元，另將馨公司之投標金
    額填寫為100萬650元，嶬霖公司之投標金額填寫為96萬3165
    元，而參與投標。迨本工程之開標作業於89年10月2日上午
    10時舉行，果由天一公司以低於底價93萬2500元之92萬400
    0元得標。嗣前揭工程於89年11月3日竣工後，己○○除依工
    程款百分之20計算得18萬4800元外，另補足為20萬元回扣，
    由其妻林淑女攜往庚○○住處，將賄款交給庚○○收受，庚○○因此取得該筆工程款回扣。
二、庚○○卸任後，因任內提出之「南寮、二寮坑農路工程」計
    畫已獲九二一重建委員會撥款補助，大埔鄉公所並於91年9
    月間據以辦理預算總金額500萬元之工程招標，適己○○及
    其妻林淑女前往拜訪並詢問有無工程可資承作，庚○○竟意
    圖為自己不法之所有，對其等佯稱基於與現任鄉長癸○○之
    姻親關係密切，可透過癸○○瞭解該工程底價，並協助己○○得標使其工程順利進行，惟要求應給予工程款百分之15回
    扣，實則僅以先前擔任鄉長之經驗，建議以451萬元之價格
    投標，使己○○陷於錯誤，誤信庚○○可為其標得上開工程
    ，乃徵得展園營造業有限公司（下稱展園營造）負責人甲○○同意出資，由丑○○擔任展園營造下包，實際承作上開工
    程。
三、己○○、丑○○、甲○○（甲○○此部分未經提起公訴）復
    為免因投標廠商不足而流標，共同基於意圖影響投標結果之
    犯意聯絡，推由丑○○以向文生土木包工業負責人乙○○佯
    稱有意合夥投標之方式，借得該公司投標所需相關文件、公
    司大小章，及由丑○○自友人辰○○處取得穎慶營造有限公
    司（下稱穎慶公司）之投標所需相關文件作為陪標之用；繼
    於91年9月25日以展園營造設於中興商業銀行三民分行000-0
    0 -000000號帳戶，轉帳購買該分行票號ＰＳ-0000000號、
    面額5萬元之本行支票，作為文生土木包工業陪標之押標金
    ；另以展園營造設於中華商業銀行高雄分行000-00-000000
    號號帳戶，轉帳購買該分行票號ＣＩ-0000000號、面額5萬
    元之本行支票，作為該穎慶公司陪標之押標金。己○○、丑
    ○○於共同製作標單時，依據庚○○之指示，以451萬元作
    為展園營造之投標金額，另以491萬9434元作為文生土木包
    工業之投標金額；以503萬6842元作為穎慶公司之投標金額
    。又丑○○於製作穎慶公司標單時，明知自辰○○處取得之
    穎慶公司投標文件僅為影本，未包含公司印鑑章及負責人印
    章，竟另基於行使偽造私文書之犯意，於不詳時、地囑不知
    情之刻印業者，偽刻穎慶公司印鑑章（大）及負責人寅○○
    印章（小）（即俗稱「大小章」）後，蓋用於嘉義縣大埔鄉
    公所工程標單、廠商投標證件審查表、投標廠商聲明書、退
    還押標金申請單、工程投標廠商印模單、切結書、工程估價
    單、單價分析表等投標表單私文書參與投標而行使，足生損
    害於穎慶公司及寅○○。
四、又己○○與甲○○於「南寮、二寮坑農路工程」完工後，因
    誤信上開工程得以順利得標是藉由庚○○之幫助，且庚○○
    已與大埔鄉現任鄉長癸○○談妥回扣為工程款百分之15，在
    工程進行及驗收上均會給予幫助等情，乃由甲○○於92年2
    月間，簽發付款行中興商業銀行三民分行、發票日92年3月
    20 日、票號ＰＴ0000000號、面額67萬6500元之支票交付己○○作為賄款，因庚○○表示不便收取支票，己○○乃於92
    年4月初前後某日，另籌現金67萬6500元，用牛皮紙袋裝妥
    後，前往國道一號公路水上交流道交付庚○○收受。
五、南投縣仁愛鄉公所另於民國91年9月至10月間辦理該鄉○○○村○○○號○路修復工程」、「精英村馬赫坡農路改善工
    程」等2件限制性工程招標（即未採取公開招標之方式，而
    係由鄉公所邀請2家以上營造廠比價方式投標），己○○、
    丑○○、甲○○（臺灣南投地方法院檢察署檢察官併案意旨
    認甲○○涉犯政府採購法第87條第5項後段部分，因被告甲○○本案業經判決無罪，尚難認併案部分與本案有何連續犯
    或牽連犯之裁判上一罪關係，自應退回檢察官另行偵辦，附
    此敘明。）等3人，有意以展園公司名義投標，並由丑○○
    擔任展園營造擔任下包實際承作之方式，承攬上開工程，其
    等3人基於意圖獲取不當利益之犯意聯絡，推由丑○○向文
    生土木包工業負責人乙○○，以上述方式，借得投標所需相
    關文件、公司大小章後，填寫資料參加比價，上開工程經比
    價結果如下：（一）「精英村平靜1號農路修復工程」由南
    投縣仁愛鄉公所指定由展園營造公司、文生土木包工業、協
    輝營造有限公司等三家廠商參加投標，因上開3家廠商之投
    標金額均高於核定底價，而展園營造投標金額最低，故得以
    優先減價，於91年9月10日比價結果由展園營造以低於底價
    74萬元之73 萬5千元得標；（二）「精英村馬赫坡農路改善
    工程」由南投縣仁愛鄉公所指定由展園營造公司、文生土木
    包工業、中逵營造有限公司等三家廠商參加比價，核定底價
    為44萬元，於91年10月8日比價時，中逵營造有限公司因未
    參加，而文生土木包工業標價為44萬元，結果由展園營造以
    最低價43萬元得標。
六、展園公司另於91年9月18日標得「精英村廬山段好望山莊旁
    駁坎改善工程」，於91年10月8日標得「精英村泉南段駁坎
    改善工程」，展園公司於標得上開工程後即分別與南投縣仁
    愛鄉公所簽訂工程契約書，丑○○復承接前開行使偽造私文
    書之概括犯意，未經穎慶公司負責人寅○○之同意，以偽刻
    之穎慶公司印鑑章及負責人寅○○印章，蓋用於「精英村廬
    山段好望山莊旁駁坎改善工程」、「精英村馬赫坡農路改善
    工程」、「精英村泉南段駁坎改善工程」契約書之連帶保證
    人欄（各1次）及保證書（各2次）上，致生損害於穎慶營造
    有限公司及寅○○。
    理  由
壹、有罪部分
甲、被告庚○○部分：
一、訊據被告庚○○堅決否認洩漏工程底價及收取回扣之事實，
    辯稱：在白馬亭工程由天一公司得標前根本不認識被告己○○，不可能洩漏工程底予被告己○○並要求20萬元之回扣；
    又南寮二寮坑農路工程投標前告訴被告己○○之投標價450
    萬元，是基於之前擔任鄉長之經驗，按照預算金額推估的，
    未收取任何回扣云云。經查：
（一）被告庚○○白馬亭工程透露工程底價並收取20萬元回扣之
      犯罪事實，業經同案被告己○○以證人之身份於偵查中證
      述明確，且其於本院審理時亦證稱：「（是否認識被告庚○○？）做白馬亭工程時認識。（工程之前還是之後認識
      ？）之前吃過飯，但是時間沒有印象。（庚○○有無向你
      太太表示大埔鄉公所要發包工程？）有。（白馬亭工程是
      誰與庚○○談？）我太太，我都在現場。（庚○○當時有
      無向你或你太太表示要收取兩成回扣？）是我太太跟我講
      說有兩成的回扣。（你們要付出多少錢出去當回扣？）20
      萬吧。（二十萬的回扣如何付出去的？）我太太拿去給庚○○。（你是否有一起去？）我到工地，我太太去找庚○○。（建議價格？）90萬元。（何人告知？）庚○○」等
      語（見本院卷三第66-7 2頁）。雖證人己○○對於20萬元
      回扣由是由其本人或其妻林淑女交付？交付時是否一同前
      往大埔鄉等情所證前後略有不同，然證人己○○交付賄賂
      迄今已時隔數年，人之記憶難免漸趨模糊，尤其對交付現
      金之細節更容易模糊淡忘，或與平常事務結合而產生記憶
      干擾現象，此乃人之記憶不可避免之自然缺陷，再者證人
      亦有可能因回答訊問時所用描述之用語不同，導致陳述前
      後不一。然其主要證述（即庚○○建議以90萬元投標、完
      工後交付賄款20萬元予被告庚○○）前後均一致，應得採
      為裁判之基礎，非謂其中有一部分互有出入，即認均屬無
      可採取。
（二）再參酌，被告己○○與丑○○於91年11月29日之通訊監察
      譯文記載（見調查站卷Ｃ第98頁）：「潤澤：現在重要的
      是嘉義那邊，給鄉長的錢要趕快拿出來…不能說還要再瞭
      解，他們難道不知道鄉鎮的生態是什麼。義卿：就我知道
      ，大埔那邊一成半可以過關。潤澤：應該是兩成，另外5
      ﹪是我給鄉長的，鄉長跟新鄉長講這邊另外算，所以我是
      拿給他的…之前我認識鄉長時，做樹栽是給兩成，工程90
      多萬2成是18萬多，最後我拿20萬給他，要不然我們沒有
      辦法跟他往來。…」等情。上開通話之時間，乃在展園公
      司於91年9月27日標得大埔鄉「南寮、二寮坑農路工程」
      後，雙方電話中提及「南寮、二寮坑農路工程」回扣行情
      時，若非己○○曾因白馬亭工程有交付20萬元回扣之先例
      ，豈有無故提起此事供被告丑○○參考之理？
（三）又上開白馬亭四周美化工程投標時，己○○除以自己經營
      之天一公司參與投標外，為符合三家廠商參與投標之規定
      ，另分別向同業馨公司及嶬霖公司借用公司執照陪標，
      並於89年9月29日，各轉帳4萬元至彰化商業銀行旗山分行
      062147號何淑清帳戶及215870號劉瓊霙帳戶，購買該行Ｋ
      Ｂ0000000號及ＫＢ0000000號、面額均為4萬元之彰化銀
      行支票2紙，作為該二公司陪標之押標金等情；除據被告
      己○○證述明確外（見偵查卷二第161-165頁），並有何
      淑卿帳戶資料、劉瓊霙帳戶資料、支票正反面影本、彰化
      銀行存摺類存款憑條、本行支票申請書代收入傳票各1 份
      附卷可參（見調查站卷Ａ第2-7頁），且經證人午○○即
      馨公司實際負責人證稱：「（是否借牌參與白馬亭工程
      投標？）我見過己○○一次面，和他太太林淑女有認識，
      他們開口向我借牌，我想不要緊，所以有把牌借給林淑女
      。但是標何工程，我不知道，只知道89年間林淑女有來跟
      我借牌。（是否認識巳○○？）認識。其實嶬霖園藝公司
      的牌，也是我幫林淑女借的，林淑女說除了我的之外，還
      欠一、兩支牌照，我才幫她跟巳○○借。剛剛巳○○可能
      忘記了。」等語明確（見本院卷二第209頁，95年1月19日
      審判筆錄）。可見，若非被告己○○主觀上認為已獲得被
      告庚○○之承諾，並知悉白馬亭工程底價為90萬元上下，
      如天一公司以相當之金額參與投標，必可順利標得該工程
      ，又豈有費時費力借用馨公司及嶬霖公司牌照參與投標
      ，並代為購買押標金支票，以期符合需有3家廠商參加投
      標規定之理？且白馬亭工程於89年10月2日上午10時舉行
      開標時，己○○果將底價核定為93萬2500元，使天一公司
      得以92萬4千元之價格得標等情，亦有「大埔鄉開標/決標
      記錄」（見調查站卷Ａ第8頁）附卷可參。是被告庚○○
      針對白馬亭工程有向被告己○○收取回扣，並透露底價為
      90萬元上下等情，可堪認定。
（四）另針對南寮、二寮坑農路工程被告己○○曾交付67萬6500
      元予被告庚○○作為該工程回扣之事實，亦經證人己○○
      於偵查中證述明確，且其於本院審理時亦證稱：「（如何
      得知大埔鄉公所有發包南寮、二寮坑農路工程？）網路上
      看到的。（網路上看到之前，有無與庚○○針對此發包工
      程接觸過？）當時我太太已經認識庚○○，應該有接觸。
      （該農路工程有無與庚○○聯絡回扣的成數？）我太太都
      有。（你太太說庚○○要求幾成？）她說百分之15。（後
      來給付多少款項給庚○○？）60幾萬。（誰把錢交給庚○○？）我太太把錢交給我，我交給庚○○的。（工程驗收
      前，有無向甲○○拿中興商銀開立的67萬6500元支票？有
      。（是否有說是要給庚○○的？）有。（交付現金前，有
      無嘗試用支票？）有，庚○○表示不要。」等語（見本院
      卷73-82頁，95年4月28日審判筆錄）。再者，被告甲○○
      即展園營造負責人確曾交付金額67萬6500元之支票一紙予
      被告己○○等情，除據證人甲○○證述明確外，並有展園
      營造中興銀行三民分行ＰＴ0000000號面額676500元支票
      （見調查站卷Ｃ第58頁）、上開支票簿（見上開卷第59頁
      ，支票票頭上載：「嘉義、阿澤、15﹪」）、付款簽收簿
      （見上開卷第61頁，上載「嘉義大埔宏昇企業社」）、日
      記帳（見上開卷第71頁，上載「交際費676500元」）等資
      料附卷可參。
（五）再參酌被告己○○與丑○○於92年2月26日下午15時32分
      許之通訊監察譯文為：「潤澤：那個支票我剛才有開了，
      不過先慢點打給鄉長，我們先研究要怎麼講比較好…我是
      差不多開20天的票，反正有支票過去，我們比較好說，如
      果都沒有，大家面再怎麼講也講不過去…」等語（見偵查
      卷一第22頁）；及被告己○○與庚○○於92年2月28日下
      午15時39分許通訊監察譯文上載：「潤澤（即Ｃ男）：鄉
      長！鄉長（即庚○○）：你到了是吧，可是我現在在農場
      ，那個問題我現在馬上回去。潤澤：還是我要到農場去找
      你？鄉長：好啊，你到農場來一起吃飯。」等語（見偵查
      卷一第23頁）；另被告己○○與丑○○於同日晚間21時50
      分之通訊監察譯文：「潤澤：『那個』我最後有拿給他，
      他原先不拿，我說他從別人的帳戶轉一下就好了。…」等
      語（見偵查卷一第22頁）。足認在92年2月26日至28日間
      ，因被告己○○已自被告甲○○處取得支票，方會與被告
      丑○○在電話中一再提及此事，並與被告庚○○相約見面
      。況證人己○○於本院審理時更證稱：確實有說過上開電
      話內容，是在打給丑○○之前，將支票拿給庚○○的，而
      67 萬6500元現金是在驗收後才交付庚○○，支票則是在
      驗收前先交給庚○○等情（見本院卷三第134-135頁，95
      年5月26日審判筆錄），亦與電話譯文所示，被告己○○
      與庚○○先於92年2月28日相約在農場見面後，因被告庚○○表示不便直接收受支票，而上開工程於95年3月20 日
      驗收完成，支票亦為該日到期可以提領，乃先將支票存入
      其子丁○○帳戶內，另將現金67萬6500元，於92年4月初
      前後，在水上交流道附近直接交付被告庚○○之情形相符
      。
（六）按被告己○○若是以交付賄款欲行賄大埔鄉公所人員之名
      義，向被告甲○○詐得上開67萬6500元支票，並對被告丑
      ○○、甲○○佯稱已交付上開款項予被告庚○○，實際上
      私吞賄款，則被告己○○豈敢直接將上開支票存入其子丁○○中興銀行三民分行000-00-0000000號帳戶內而不擔心
      輕易遭被告甲○○發現？且被告丑○○為實際承作南寮、
      二寮坑工程之人，與被告庚○○亦有聯絡，此觀被告丑○○與己○○92年3月7日上午10時23分許通訊監察譯文上載
      ：「…潤澤：那鄉長跟你講得很客氣吧？義卿：是的。潤
      澤：是他打給你的嗎？義卿：是我打的。潤澤：所以我說
      他有時後會很忙，如果我們不主動有時後他會忘記。」等
      語可知（見偵卷一第27頁），又被告丑○○與己○○92年
      6 月26日晚間18時13分許通訊監察譯文更載明：「義卿：
      我也有跟「陳振堂」講得很坦白，說應該要給人家的錢，
      我們都已經給了…「陳振堂」也一直跟我說不好意思。…
      」等情（見偵卷一第31頁），均顯見被告己○○確實有將
      67 萬6500元交付被告庚○○，此筆款項絕非被告己○○
      得以輕易私吞，否則被告丑○○亦不致又在電話中談論已
      交付賄款此事。
（七）被告甲○○以證人身份於本院審理時證稱：「（為何簽發
      該支票？）己○○為工地負責人，名目為公關費，實際上
      為設計費、活動費、卡拉ＯＫ費用等。（67萬6500元如何
      計算？）工程款百分之15。己○○跟我講的，要拿百分之
      15。但那時我有跟他爭執，是否因為林淑女生病，需要用
      錢，我不便說出來，但己○○給我的理由是說要拿給庚○○。而且事後工程款一直沒有下來，我還請聯合報特派員
      幫我催款，看看是怎麼一回事。（簽支票後，己○○有無
      告訴你要籌現金給庚○○？）無。（己○○有無跟你確認
      已經交付他人？）無。（公關費為何包含設計費、活動費
      等？）我不是很瞭解，我心裡想可能是包含設計師的紅包
      。我指的紅包是設計費用。設計師會幫忙拿下工程。所以
      我想會需要一些活動費。（你指的『鄉長』？）前任鄉長
      庚○○」等語（見本院卷三第136-140頁，95年5月26 日
      審判筆錄）；再參酌被告甲○○與被告己○○92年3月23
      日下午18時29分許之通訊監察電話譯文提及：「…平介：
      …現在都已經通過了，還要幾天？那天是跟人家借錢來付
      的…鄉長的67萬元也領完了…錢什麼時候下來難道不能決
      定嗎？…。」（見偵卷一第9頁）；被告甲○○與不詳姓
      名之人92年7月3日晚間21時5分許通訊監察電話譯文：「
      …平介：…其實你跟小熊（指聯合報記者）講一下，只要
      嚇一嚇鄉公所他們錢就拿出來了，他們鄉公所現在東挪西
      挪…說實在的，做這個也不賺錢，那個鄉長拿了60多萬元
      。某男：這樣！平介：15﹪。某男：這樣！拿了15﹪還不
      快點給錢。平介：我想你有機會請小熊嚇他一下，他們就
      會把錢拿出來了。」等語（見偵卷第33頁），足見被告甲○○與己○○乃合意將工程款百分之15回扣，交付前鄉長
      庚○○，又因工程於92年3月20日完成驗收後延至92年7月
      間仍遲遲未給付工程款，被告甲○○尚且請擔任記者之朋
      友幫忙給予鄉公所壓力，希望能夠儘速領得款項。是被告
      己○○、甲○○確實因誤信被告庚○○可協助標得「南寮
      、二寮坑農路工程」，並令其得以順利驗收領款，乃給付
      工程款百分之15（即得標價451萬*15﹪＝67萬6500元）回
      扣予被告庚○○，然被告庚○○以非在職之鄉長，對於工
      程款之撥付無影響力，致遲未給付，造成被告甲○○、己○○之不滿。
（八）此外，臺灣嘉義地方法院檢察署檢察官徵得被告庚○○之
      同意後就其是否收取上開工程回扣乙情，送法務部調查局
      測謊，依該局93年10月1日調科南字第09300376150號測謊
      報告書之記載：庚○○對於「白馬亭工程其未向廠商拿回
      扣」、「南寮二寮坑工程其未向廠商拿回扣」等問題，均
      呈情緒波動，之反應研判有說謊，有上開報告書附卷可參
      （見調查站卷Ａ第1頁）。
二、按行為後法律有變更者，適用行為時之法律，但行為後之法
    律有利於行為人者，適用最有利於行為人之法律，刑法第2
    條第1項定有明文。本件被告行為後，若干法律已有變更，
    本件所涉修正前後法律比較及適用之情形，詳如附表編號1
    、2、4 、5部分所示；綜合上述及附表之比較，修正後之規
    定並非較有利於被告，依修正後刑法第2條第1項前段規定，
    適用舊法。
三、
（一）核被告庚○○於擔任嘉義縣大埔鄉鄉長期間，負有綜理鄉
      務，執行、經辦、監督公用工程之職務，為刑法第10條第
      2項第1款所定義之公務員。其於任期內發包白馬亭工程洩
      漏底價並收取回扣部分，係犯刑法第132條第1項之洩漏國
      防以外秘密罪及貪污治罪條例第4條第1項第3款之經辦公
      用工程收取回扣罪。被告庚○○所犯經辦公用工程收取回
      扣罪，係同條例第4條第1項第5款對於違背職務之行為收
      受賄賂罪之特別規定，依特別法優於普通法之法條競合原
      則，僅論以經辦公用工程收取回扣罪。又被告庚○○所犯
      上開洩漏國防以外機密罪及經辦公用工程收取回扣罪間，
      有方法結果之牽連關係，應從一重論以經辦公用工程收取
      回扣罪。
（二）另被告庚○○明知於其於「南寮、二寮坑農路工程」發包
      時，已自大埔鄉鄉長之職務卸任，不具有公務員身分，無
      權處理鄉內公共工程發包職務，亦無從知悉工程底價為何
      ，亦未獲得現任鄉長即被告癸○○之同意，預先告知底價
      （癸○○被訴洩漏國防以外機密罪及經辦公用工程收取回
      扣罪部分，應為無罪之判決，詳如後述），且對於上開工
      程之投標、驗收、領款未曾有何實際具有影響力之作為，
      竟意圖為自己不法之所有向被告己○○訛稱可助其順利得
      標，工程中給予助力等詞，藉以詐騙67萬6500元之行為，
      係犯刑法第339條第1項之詐欺取財罪。公訴人雖認：被告
      庚○○就「南寮、二寮坑農路工程」部分與大埔鄉長即被
      告癸○○有犯意聯絡及行為分擔，被告庚○○雖為不具公
      務員身犯之人，然依貪污治罪條例第3條及刑法第31條第1
      項規定，仍應論以共同正犯，被告庚○○係犯刑法第132
      條第1項之洩漏國防以外秘密罪及貪污治罪條例第4條第1
      項第3款之經辦公用工程收取回扣罪云云，惟該部分不能
      證明被告庚○○與癸○○有何犯意聯絡及行為分擔，且被
      告庚○○係以先前擔任鄉長之經驗，參考招標資料後，佯
      稱獲得現任鄉長癸○○洩漏之底價為450萬元許進而行騙
      ，該部分起訴法條容有誤會，惟基本社會事實同一，自應
      予變更。
（三）被告庚○○所犯經辦公用工程收取回扣罪與詐欺取財罪間
      ，犯意各別，行為互異，犯罪構成要件亦不同，自應分論
      併罰。被告庚○○收取之回扣20萬元，依貪污治罪條例第
      10條第1項、第2項之規定，應予追繳沒收之，如全部或一
      部無法追繳時，以其財產抵償之。又被告庚○○犯貪污治
      罪條例之罪，經宣告有期徒刑以上之刑，依同條例第17條
      之規定，應並宣告褫奪公權；另按貪污治罪條例第17條僅
      規定：「犯本條例之罪，宣告有期徒刑以上之刑者，並宣
      告褫奪公權」，對於褫奪公權之期間，即從刑之刑度如何
      並無明文，故依本條例宣告褫奪公權者，仍應適用修正前
      刑法第37條第2項，使其褫奪公權之刑度有所依憑始為合
      法。爰審酌被告庚○○前為大埔鄉鄉長，身為公務人員期
      間，不知廉潔自持，利用身分洩漏工程底價後復收取回扣
      ，又於卸任後利用既存之人脈關係，對工程業者佯稱可助
      其得標工程，疏通鄉公所內部人員，使工程得以順利進行
      ，訛詐財物，殊值非議，並其犯罪之動機、目的、方法，
      犯後多所卸責之態度等一切情狀，分別量處如主文所示之
      刑，經辦公用工程收取回扣罪部分併宣告褫奪公權8年，
      及追繳所收取之回扣20萬元，復定其應執行之刑，以示儆
      懲。
乙、被告己○○、丑○○部分：
一、訊據被告己○○對於上開犯罪事實一至四部分均坦承不諱，
    此外並經證人巳○○即嶬霖公司負責人、證人午○○即馨
    公司負責人證述出借公司牌照等情（見本院卷二第205-210
    頁，95年1月19日審判筆錄），證人丑○○即實際承作南寮
    農路工程之人證稱該工程投標情形（見本院卷三第155-172
    頁，95年6月9日審判筆錄），證人辛○○即展園公司會計證
    述交付67萬6500元支票之事實（見本院卷二第140-147頁，
    95 年1月19日審判筆錄），證人甲○○即展園公司負責人證
    述穎慶公司及文生土木包工業之押標金支票均為被告己○○
    以展園公司帳戶購買等情（見本院卷三第136-140頁，95年4
    月28日審判筆錄）明確。此外並有彰化銀行旗山分行票號Ｋ
    Ｂ000000 0號、ＫＢ0000000號本行支票及傳票影本2張（見
    調查站卷Ａ第2-7頁）、白馬亭工程工程開標記錄、標單、
    工程估價單、退還押標金申請單等投標資料（見調查站卷Ａ
    第29-75頁），南寮、二寮坑農路工程開標記錄、標單、工
    程估價單、退還押標金申請單等投標資料（見調查站卷Ｂ第
    1-90頁）、展園營造中興銀行三民分行ＰＴ0000000號面額
    676500元支票影本、展園營造上開支票簿、付款簽收簿、日
    記帳（見調查站卷Ｃ第58、59、61、71頁）、通訊監察譯文
    （見偵卷一第21-35頁）及法務部調查局93年10月1日調科南
    字第0930 037 6150號測謊報告（見調查站卷Ａ第1頁）等證
    據附卷可參。被告己○○此部分自白，核與事實相符，其犯
    行應堪認定。
二、訊據被告丑○○則矢口否認上開犯行，辯稱：因為被告己○○之妻林淑女向其表示欲承攬南投縣仁愛鄉工程，需找一家
    廠商合作，才向乙○○借得文生土木包工業牌照，其將文生
    土木包工業投標相關資料交給林淑女後，即未再過問，嘉義
    縣大埔鄉及南投縣仁愛鄉之上開工程實際投標、比價之情形
    其均不知情；又穎慶公司投標資料影本，是林淑女去辰○○
    經營之鋁門窗行拿取的，穎慶公司大小章應該是由林淑女盜
    刻再蓋用於「南寮、二寮坑農路工程」投標相關資料及南投
    縣「精英村廬山段好望山莊旁駁坎改善工程」、「精英村馬
    赫坡農路改善工程」、「精英村泉南段駁坎改善工程」契約
    書上及保證書上云云。訊據被告己○○則針對犯罪事實第五
    點否認犯行，辯稱：並不瞭解文生土木包工業之公司牌照是
    如何借得，且未參加南投縣工程比價，其對於土木完全外行
    ，只是介紹被告丑○○與甲○○合作，以被告甲○○經營之
    展園公司標得南投縣上開工程，再由被告丑○○擔任下包實
    際承作，詳細情形均由其妻林淑女負責處理，並無意圖獲取
    不當利益，借用他人名義投標之行為云云。經查：
（一）被告己○○於本院審理時證稱：「（是否有人去找廠商來
      陪標？）要問丑○○才清楚。」等語（見本院卷三第78頁
      ，95年4月28日審判筆錄），且其於偵查中更以證人身份
      具結後證稱：「（是你向文生及穎慶借牌？）文生及穎慶
      均是丑○○借牌的，那兩家均是南投的廠商，我不熟識。
      （文生與穎慶的押標金是甲○○支付的？）是。（穎慶的
      牌照是何人去借的？）應該是丑○○借的。（你有授意丑
      ○○借牌？）丑○○自己就很清楚。」等情（見偵卷二第
      163-164頁），足認穎慶公司及文生土木包工業之牌照，
      均為被告丑○○向其友人借得無誤。
（二）又證人辰○○即自寅○○處取得穎慶公司投標相關資料之
      人證稱：「（與寅○○何關係？）他是作營造的，我有幫
      他做過鋁門窗。（你與丑○○何關係？）國中同學。（91
      年間他是否有找過你參加標案？）沒有。（他是否有問過
      你有無興趣參加工程？）他有問過。他一開始拿上開工程
      資料到我的工廠放，我沒有看裡面的內容。我拿資料去找
      寅○○，問他有無興趣，他說如果我要作，要自己負責現
      場工程。因為我不懂，不敢做。寅○○在看過資料後，事
      後打電話跟我說他沒有興趣。（寅○○有無把營業稅申報
      書、公司執照等投標資料拿給你？）因為我沒有意願要做
      ，所以我沒有拿這些資料。他也沒有交給我。他有無放在
      紙袋內，我不清楚。（寅○○說不要標，你有無跟丑○○
      說？）我沒有告訴他，但是隔了幾天之後，丑○○有主動
      問我，我告訴他，我和寅○○沒有要標。（丑○○如何回
      答？）他說有朋友要參考，我就回答說資料放在公司，可
      以自己去拿。後來誰去拿資料，我不知道。」等語（見本
      院卷二第165-169頁，95年1月19日審判筆錄）；而證人寅
      ○○即穎慶公司負責人亦證稱：「（91年9月間，是否曾
      經評估過南寮、二寮坑工程標案？）是我朋友辰○○跟我
      說要一起標的，我因為資金不夠，而且我還有其他工程在
      施工中，所以沒有興趣，我說如果他要標的話，自己開具
      押標金去投標。（是否有看過本件資料？調查局是否有提
      示過本案資料？）那些印章都不是我公司的。只有營業稅
      申報書等我一開始交給他的資料，上面是原本就蓋好章的
      。（後來有無向辰○○索討你交付的投標資料？）沒有。
      因為那些文件沒有大小章，沒有辦法投標。我也不需要要
      回來。因為印章大小章不一樣，在審核時如果沒有查核出
      來，就是有問題。」等語（見本院卷二第154-160頁，95
      年1 月19日審判筆錄），可見穎慶公司投標相關資料影本
      ，乃由證人寅○○交予證人辰○○後遭人取走，其中並不
      包含穎慶公司之大小章。
（三）被告丑○○雖辯稱穎慶公司資料是林淑女自證人辰○○經
      營之鋁門窗店取走的云云。然林淑女與證人辰○○並不相
      識且未曾與辰○○有過聯繫，此經證人辰○○證述明確，
      豈有可能擅入辰○○店內，取走上開資料之理？況證人辰
      ○○更證稱：「（後來資料被拿走，是否有打電話給丑○○？）沒有。因為他有說要來拿。」等語（見本院卷二第
      168頁），且其於調查站訊問時供稱：係被告丑○○將穎
      慶公司之資料取走等情（見偵查卷二第6頁），因林淑女
      已過世，且證人辰○○為被告丑○○之朋友，為迴護被告
      丑○○推稱不確定是何人自其店內取走資料云云，實難採
      信，應以當初在調查站之陳述較為可採。是足認穎慶公司
      投標資料為被告丑○○自證人辰○○處取走。
（四）又穎慶公司蓋用於南寮二寮坑農路工程相關投標文件上之
      大小章，與穎慶公司印鑑章及負責人寅○○印章並非真正
      等情，有法務部調查局93年9月21日調科貳字第093003788
      890號印文鑑定通知書附卷可參（見調查站卷Ｃ第47-49頁
      ），並經證人寅○○證述明確。顯然是被告丑○○自證人
      辰○○處取得上開資料後，發現尚缺乏穎慶公司大小章，
      乃委由不知情之第三人，偽刻「穎慶營造有限公司」、「
      寅○○」之印章，再自行或交由不知情之被告己○○、案
      外人林淑女蓋用於南寮二寮坑農路工程之標單、廠商投標
      證件審查表、投標廠商聲明書、退還押標金申請單、工程
      投標廠商印模單、切結書、工程估價單、單價分析表等私
      文書；及「精英村廬山段好望山莊旁駁坎改善工程」、「
      精英村馬赫坡農路改善工程」、「精英村泉南段駁坎改善
      工程」等工程契約書上之連帶保證人欄及保證書等私文書
      上。
（五）證人乙○○即文生土木包工業實際負責人證稱：「（是否
      與丑○○在南投有標一些工程？）有，一起做。（哪幾件
      工程？）工程名稱不知道。（有無標到？）沒有。（誰告
      知你沒有標到？）丑○○。（有無參加工程投標程序？）
      沒有。（拿何種證件給丑○○？）印章、繳稅證明等投標
      資料。（有無說合作條件？）按照我提供的勞務給予我報
      酬。（實際上有無與丑○○合作過工程？）從來都沒有。
      」等語（見本院卷四第11-14頁，95年8月7日審判筆錄）
      ，再參酌證人己○○上開證詞，堪信文生土木包工業之投
      標資料亦是透過被告丑○○以佯稱合作之方式借得。
（六）同案丑○○雖以證人身份證稱：「（文生土木的牌照誰去
      借？）不是借，是我跟他說因為包工程要合夥做，他才把
      資料拿給我。（是否有包工程？）沒有。（文生資料如何
      處理？）交給林淑女。（為何沒有合作，還將牌照交給林
      淑女？）因為林淑女說要拿去標工程，沒有標到，也沒有
      拿來還我。我曾經跟她要過一次，她忘了拿給我。」（見
      本院卷三第161-165頁，95年6月9日審判筆錄）、「（文
      生的比價單誰寫的？）我將資料交給林淑女，她怎麼寫我
      不知道。（誰簽約？）過程我不了解，當時都是林淑女在
      處理。（為何在調查站說是己○○簽約？）因為實際上是
      己○○太太在處理，所以我直接回答己○○。」云云（見
      本院卷四第19-22頁，95年8月7日審判筆錄）；然文生土
      木包工業之牌照實際由被告丑○○借得等情，業如前述，
      而被告丑○○為土木營造業者，對於工程投標相關事宜，
      絕非毫無常識之人，豈可能將文生土木包工業之牌照交付
      林淑女後，不再過問牌照如何使用？被告丑○○所述，顯
      係因林淑女已去世，無從接受刑事訴追，故縱將全部犯行
      推由林淑女承擔，其亦無法辯解，所為之事後卸責之詞。
（七）況且被告己○○已坦承於嘉義縣大埔鄉「南寮、二寮坑農
      路工程」投標時，為避免因投標廠商不足而流標，乃由丑
      ○○借得文生土木包工業及穎慶公司牌照後，以上開公司
      名義投標等情，又豈有不知南投縣參與比價之工程，亦是
      向文生土木包工業借牌投標之理？
（八）再者，同案被告甲○○以證人身份證稱：「（你何時與丑
      ○○有接觸？）他去我公司請款時。（請款前，與誰聯繫
      ？）業務上是己○○、林淑女。為何在調查站回答本案全
      程為己○○與你接觸？）是這樣沒錯。林淑女只到過公司
      一次。（林淑女、己○○到你公司時，何人跟你討論？）
      己○○」等語（見本院卷三第138頁，95年5月26日審判筆
      錄），關於展園公司投標承攬工程等相關事項，大多均由
      被告己○○與被告甲○○聯繫，被告己○○參與工程投標
      之情節甚深，足認被告己○○亦知悉借用文生土木包工業
      名義，參與上開南投縣工程投標比價。
（九）綜上所述，被告己○○與被告丑○○共同借用文生土木包
      工業名義投標嘉義縣大埔鄉「南寮、二寮坑農路工程」及
      南投縣仁愛鄉○○○村○○○號○路修復工程」、「精英
      村馬赫坡農路改善工程」，及被告丑○○偽刻穎慶公司大
      小章行使偽造私文書之犯行，均堪以認定。
三、按行為後法律有變更者，適用行為時之法律，但行為後之法
    律有利於行為人者，適用最有利於行為人之法律，刑法第2
    條第1項定有明文。本件被告己○○、丑○○行為後，若干
    法律已有變更，本件所涉修正前後法律比較及適用之情形，
    被告己○○部分詳如附表編號1、2、4、6部分所示，被告丑
    ○○部分詳如附表編號1、3、5、6部分所示；綜合上述及附
    表之比較，修正後之規定並非較有利於被告，依修正後刑法
    第2條第1項前段規定，均適用舊法。
四、
（一）核被告己○○就犯罪事實一部份所為係犯貪污治罪條例第
      11條第3項、第1項之非公務員對於依法令從事公務之人員
      ，關於違背職務之行為，交付賄賂罪。被告己○○期約賄
      賂後，進而交付賄賂，期約之低度行為應為交付之高度行
      為所吸收，不另論罪。被告己○○與案外人林淑女就交付
      賄賂之犯行，有犯意聯絡及行為分擔，應論以共同正犯。
      被告己○○、丑○○就犯罪事實三、五部分所為均係犯政
      府採購法第87條第5項前段之借用他人名義投標罪。被告
      丑○○就犯罪事實六部分所為另犯刑法第216條、第210條
      之行使偽造私文書罪。又被告丑○○偽造印章、偽造印文
      之行為，為偽造私文書之部分行為，且被告偽造上開私文
      書後，復持以行使，其偽造之低度行為應為行使之高度行
      為所吸收，均不另論罪。移送併辦意旨認被告己○○、甲○○借用文生土木包工業名義參與南投縣工程投標比價部
      分，係犯政府採購法第87條第4項之罪，容有誤會，附此
      敘明。被告己○○、丑○○就借用他人名義投標之犯行，
      有犯意聯絡及行為分擔，應論以共同正犯。又被告丑○○
      利用不知情之第三人偽刻穎慶公司大小章，係間接正犯。
      被告己○○、丑○○先後多次借用他人名義投標犯行，及
      被告丑○○先後多次行使偽造私文書犯行，時間緊接，方
      法相同，觸犯構成要件相同之罪，顯係基於概括犯意為之
      ，為連續犯，均依修正前刑法第56條之規定以一罪論，並
      加重其刑。被告丑○○行使偽造私文書與借用他人名義投
      標2罪間，有方法結果之牽連關係，應依修正前刑法第55
      條之規定，應從一重之行使偽造私文書罪處斷。被告己○○所犯交付賄賂罪（嘉義縣大埔鄉「白馬亭工程」部分）
      及借用他人名義投標罪（嘉義縣大埔鄉「南寮二寮坑農路
      工程」、南投縣仁愛鄉○○○村○○○號○路修復工程」
      、「精英村馬赫坡農路改善工程」部分工程）間，犯意個
      別，罪名不同，行為互殊，應分論併罰。
（二）又公訴意旨認被告己○○就犯罪事實二、四部分另涉犯貪
      污治罪條例第11條第3項、第1項之行賄罪嫌云云，惟查被
      告庚○○於「南寮二寮坑農路工程」發包時，已非大埔鄉
      長，並非刑法第10條第2項所定義之公務員，故被告己○○縱交付67萬6500元，亦不成立貪污治罪條例第11條第3
      項、第1項之行賄罪（其餘詳如被告甲○○無罪部分之說
      明），原應為無罪之諭知，然公訴人認被告己○○此部分
      犯行與前開判決有罪部分，有裁判上一罪關係，爰不另為
      無罪之諭知，併此敘明。
（三）被告己○○於偵查及審判中自白前述行賄之犯行，爰依貪
      污治罪條例第11條第4項後段之規定，減輕其刑。爰審酌
      被告己○○、丑○○二人犯罪之企圖標得工程動機，借用
      他人名義投標影響工程標價正常競爭，殊值非議，並其犯
      罪之方法，犯後被告己○○坦承大部分犯行，態度良好，
      被告丑○○則飾詞狡辯，多所卸責之態度等一切情狀，分
      別量處如主文所示之刑，就被告丑○○部分定其易科罰金
      之折算標準、被告己○○交付賄賂罪部分併宣告褫奪公權
      2 年及定應執行刑。再查被告己○○前未曾因故意犯罪受
      有期徒刑以上刑之宣告，有臺灣高等法院被告前案紀錄表
      可參，於犯後坦承罪行，態度良好，被告己○○之犯行出
      於獲取工程承作以維生計之無奈，綜合上情，本院認被告
      己○○經此教訓，當知警惕，而無再犯之虞，所宣告之刑
      以暫不執行為適當，爰宣告緩刑3年，並命被告向公庫給
      付15萬元（此部分得為民事強制執行名義），以啟自新，
      並觀後效。
（四）又被告丑○○偽造之「穎慶營造有限公司」、「寅○○」
      印章及印文，其中印文於「南寮、二寮坑農路工程」扣案
      穎慶公司工程標單、廠商投標證件審查表、投標廠商聲明
      書、工程投標廠商印模單、切結書上各1枚、退還押標金
      申請單上2枚、工程估價單上6枚、單價分析表上3枚；「
      精英村廬山段好望山莊旁駁坎改善工程」、「精英村馬赫
      坡農路改善工程」、「精英村泉南段駁坎改善工程」契約
      書之連帶保證人欄上各1枚、保證書上各2枚，應依刑法第
      291條之規定，宣告沒收。
貳、無罪部分：
甲、被告戊○○部分：
一、公訴意旨略以：被告戊○○原係大埔鄉公所觀光課課長，並
    受被告庚○○之指派，兼辦該所發包中心業務。89年9月間
    ，大埔鄉公所辦理工程預算新台幣（下同）100萬萬元之「
    白馬亭四週綠、美化工程」發包，天一園藝有限公司負責人
    己○○有意承包，且為符合三家廠商參與投標之規定，分別
    向同業馨公司及嶬霖園公司借用公司執照等證件陪標，並
    於89年9月29日，各轉帳4萬元至彰化商業銀行旗山分行0621
    47號及215870號帳戶，購買該行ＫＢ0000000號及ＫＢ0000
    000號、面額均為4萬元之彰化銀行支票2紙，作為該二公司
    陪標之押標金。上開工程之開標作業於89年10月2日上午10
    時舉行，由被告戊○○負責承辦，其因知悉本件工程已內定
    由天一公司得標，明知依政府採購法第50條第1項第3款：投
    標廠商有借用或冒用他人名義或證件投標，經機關於開標前
    發現者，其所投之標應不予開標；於開標後發現者，應不決
    標予該廠商；且工程投標須知規定：投標廠商另行借用他人
    名義或證件投標，其所繳納之押標金不予發還。竟基於直接
    圖天一公司不法利益之犯意，於審標時發現馨公司及嶬霖
    公司所附押標金支票號碼連號，顯有借用或冒用他人名義投
    標之嫌，竟仍違背法律，未為必要之處理，逕續辦理決標，
    認定天一公司以低於底價93萬2500元之92萬4000元得標，並
    於開標結束後，將天一公司、馨公司及嶬霖公司保證金全
    數退還由己○○之妻林淑女（已死亡）一人領回，且於退還
    押標金申請單故未登載馨公司（起訴書誤載為「嶬霖公司
    」）押標金支票票號等事項，以此方式圖天一公司免遭追繳
    押標金12萬元之不法利益。因認被告戊○○涉犯貪污治罪條
    例第6條第1項第4款之圖利罪嫌云云。
二、公訴人認為被告戊○○涉有上揭罪嫌，無非以：（一）被告
    己○○證述被告庚○○告知上開工程約以90萬元上下之金額
    可以得標，其為符合三家公司參與投標之規定，向馨公司
    及嶬霖公司借牌投標，並代為購買押標金支票各4萬元，天
    一公司得標後，天一公司、馨公司及嶬霖公司3公司之押
    標金支票均是由其妻林淑女一人領回等語。（二）被告戊○○供稱其為審查標單及辦理退還押標金之人，一般退還押標
    金之程序需填載申請單，申請單上要加註支票支付款行、票
    號、發票日。（三）證人巳○○、午○○證稱出借馨公司
    及嶬霖公司牌照予被告己○○投標。（四）證人翁靜惠即前
    大埔鄉公司秘書室臨時人員證稱押標金是由被告戊○○負責
    發還。（五）法務部調查局93年10月1日調科南字第0930037
    6150號測謊報告顯示庚○○對於白馬亭工程有收取回扣乙節
    呈現說謊反應。（六）彰化銀行旗山分行票號ＫＢ0000000
    號、ＫＢ0000000號本行支票及傳票影本2張，係由己○○以
    何淑卿、劉瓊霙名義購買。（七）上開工程開標記錄、標單
    、工程估價單、退還押標金申請單等資料，為其主要論據。
三、按犯罪事實應依證據認定之，無證據不得推定其犯罪事實。
    次按不能證明被告犯罪者，應諭知無罪之判決，此為刑事訴
    訟法第154條、第301 條第1項分別定有明文。又認定不利於
    被告之事實，須依積極證據，苟積極證據不足為不利於被告
    事實之認定時，即應為有利於被告之認定，更不必有何有利
    之證據（最高法院30年上字第816號判例參照）。又認定犯
    罪事實所憑之證據，雖不以直接證據為限，間接證據亦包括
    在內；然而無論直接或間接證據，其為訴訟上之證明，須於
    通常一般之人均不致有所懷疑，而得確信其為真實之程度者
    ，始得據為有罪之認定，倘其證明尚未達到此一程度，而有
    合理之懷疑存在，無從使事實審法院得有罪之確信時，即應
    由法院諭知被告無罪之判決（最高法院76年度台上字第4986
    號判例參照）。又按貪污治罪條例之圖利罪，必行為人基於
    為自己或第三人圖取不法之利益之犯意，且已表現於行為，
    始克相當，而有無此犯意，又係依證據認定之，不得僅以公
    務員所為失當之行為結果，使人獲得不法利益，據以推定該
    公務員自始即有圖利他人之犯意；又公務員所犯圖利罪，必
    須所圖得之利益係屬不法之利益始能成立（最高法院75年度
    台上字第4595號、87年度台上字第2238號判決及72年度台上
    字第4607號判決意旨足資參照）。次按貪污治罪條例第6條
    第1項第4款業於90年11月7日修正公佈，於同年月9日生效施
    行，其修正為「對於主管或監督之事務，明知違背法令，直
    接或間接圖自己或其他私人不法利益，因而獲得利益者。」
    ，即該條犯罪之成立須自己或其他私人因而獲得不法利益為
    構成要件，亦即為結果犯。訊據被告戊○○堅決否認圖利天
    一公司免遭追繳押標金12萬元之犯行，辯稱開標時是按投標
    公司提出之資料逐一審查，並未發現有押標金支票連號之情
    事，且押標金支票是否連號於本案開標當時並非政府函令指
    定應審查之事項，本件工程亦無3家投標廠商押標金支票均
    連號之情形，而僅是馨公司及嶬霖公司之押標金支票連號
    ，無依規定必須廢標之理。縱然未在馨公司退還押標金申
    請單上填載支票號碼、發票日及付款人等事項，最多僅是行
    政上之疏失等語。
四、經查：
（一）依公訴人提出之上開證據，並無足以認定被告戊○○知悉
      上開工程由被告庚○○內定由天一公司得標之情事。再者
      ，上開工程開標時確實由天一公司、馨公司及嶬霖公司
      三家公司參與投標，有上開公司之「標單封」、「嘉義縣
      大埔鄉公所工程標單」、「工程估價單」、「單價分析表
      」、「工程投標廠商印模單」、「切結書」、「投標廠商
      聲明書」、「營業人銷售額及稅額申報書」、「營業稅繳
      款書」、「花卉商業同業公會會員證書」、「種苗登記證
      」、「營利事業登記證」、「經濟部公司執照」等資料各
      1份附卷可參（見調查站卷Ａ第31-75頁），而審查投標廠
      商資格時，依「嘉義縣大埔鄉公所工程採購廠商投標證件
      審查表」之記載，乃按各廠商提出之資料逐一打勾審核，
      並由審查人「戊○○」簽名等情，則有上開審查表3張可
      稽（見見調查站卷Ａ第35、53、65頁）。投標證件審查表
      既是按各廠商分別審核投標文件是否符合規定，且上開3
      公司均已提出相當之證件投標，自難責令被告戊○○有發
      現本件工程係有借用、冒用他人名義投標之情形。
（二）況證人卯○○即原大埔鄉財經課課長亦為上開工程開標時
      之監辦人員更證稱：「（開標日當天，是否有參與審標過
      程？）我只是被諮詢的對象而已。其他部分由發標單位自
      行處理。（是否有檢視標封？）有，我有在場證明承辦單
      位有做審標的動作。（押標金的支票由何單位審核？）發
      標單位。（是否要審核有無連號？）我依據現場看到情形
      ，發包單位是按照審標的審查表逐項打勾。（是否可以確
      定沒有人提到說押標金支票連號的事情？）我確定沒有聽
      到。」等語（見本院卷二第197-204頁，95年1月19日審判
      筆錄）。足認開標當日被告戊○○並未發現馨公司及嶬
      霖公司押標金支票連號之情事。
（三）而押標金支票是否連號並非審查表上之應審查事項，此觀
      上開審查標之記載即明。馨公司及嶬霖公司投標時之押
      標金支票固然是由被告己○○委託其妻林淑女於89年9月
      29 日，各轉帳4萬元至彰化商業銀行旗山分行062147號及
      215870號帳戶，購買該行ＫＢ0000000號及ＫＢ0000000號
      、面額均為4萬元之該行本行支票2紙等情，除據被告己○○證述明確外（見偵查卷二第161-165頁），並有何淑卿
      帳戶資料、劉瓊霙帳戶資料、支票正反面影本、彰化銀行
      存摺類存款憑條、本行支票申請書代收入傳票各1份附卷
      可參（見調查站卷Ａ第2-7頁）；然天一公司之押標金支
      票則是至高雄銀行明誠分行，以天一公司338112號帳戶購
      買該行ＥＰ000810號面額4萬元本行支票等情，有高雄銀
      行本行支票申請書代收入傳票、本行支票正面影本、存摺
      類存款存入憑條等資料（見調查站卷Ａ第21頁）可參。足
      見，天一公司與馨公司、嶬霖公司之押標金支票乃分別
      向高雄銀行明誠分行及彰化銀行旗山分行購買，且購買人
      帳戶均不相同，亦非3張押標金支票均連號，被告戊○○
      當無法輕易發現確實有冒名或借用其他廠商名義投標之情
      事。
（四）再者，被告戊○○縱然發現馨公司及嶬霖公司押標金支
      票連號，然政府採購法於91年2月6日修正後，第50條第1
      項第5款始增列：「投標廠商有下列情形之一，經機關於
      開標前發現者，其所投之標應不予開標；於開標後發現者
      ，應不決標予該廠商。五、不同投標廠商間之投標文件內
      容有重大關聯者。」等情，該款修正理由為：防止假性競
      爭行為，例如不同投標廠商間之投標文件內容筆跡相同、
      標金由同一人繳納、掛號信連號、地址相同、電話號碼相
      同。在上開法令修正前，查無行政院公共工程委員會明確
      之函示要求審查投標資料時，若發現有押摽金支票連號時
      應如何處理。參酌被告戊○○辯護人提出之行政院公共工
      程委員會89年1月19日（89）工程企字第89000318號函意
      旨，亦僅以開標時若發現3家投標廠商之押標金支票是由
      同一人購買且均連號時，應認依政府採購法第31條第2項
      第2款有投標廠商另行借用他人名義或證件投標之情事，
      而不予發還。顯與本案情形為得標之天一公司押標金支票
      與馨公司及嶬霖公司並未連號顯不相同。則被告戊○○
      依政府採購法第31條第1項規定退還押標金，難認有圖利
      天一公司或己○○可言。
（五）又縱然上開3家公司之押標金支票如被告己○○所述，均
      是由其妻林淑女自大埔鄉公所領回，然依退還押標金申請
      書所示，領回押標金時需再於申請書之空白處蓋用投標廠
      商之大小章，有上開申請書3紙在卷可參（見調查站卷39
      、57、69 頁）。而大埔鄉地處較為偏遠，上開天一公司
      、馨公司及嶬霖公司，均為高雄地區之廠商，此觀上開
      公司營利事業登記證即明，其等因相互認識，委由一人至
      大埔鄉公所持公司大小章領回押標金支票，非無可能，亦
      無責令被告戊○○針對此點，即需質疑係天一公司冒名或
      借用他人投標之理。又退還押標金申請書上，並無特定欄
      位需記載支票票號、發票人、到期日等資料，縱然在馨
      公司退還押標金申請單上未填載支票號碼、發票日及付款
      人等事項，亦難認定被告戊○○是以此方式隱藏押標金支
      票連號之情形（況馨公司及嶬霖公司押標金支票縱然連
      號，除非發現是遭他人借用或冒用名義得標，否則並非必
      然不得發還押標金，已如前述），圖利天一公司免遭追繳
      押標金12萬元之不法利益。
（六）此外，復查無其他積極證據，足資證明被告戊○○確有被
      訴之犯行，揆諸前述說明，不能證明被告犯罪，即應為其
      無罪之諭知。
乙、被告癸○○、甲○○部分：
一、公訴意旨略以：被告癸○○於91年3月間起接任大埔鄉鄉長
    ，前鄉長被告庚○○因曾於任內提出之「南寮、二寮坑農路
    工程」計畫已獲九二一重建委員會撥款補助，大埔鄉公所並
    於91年9月間據以辦理預算總金額500萬元之工程招標，被告
    庚○○表示可讓被告己○○標得該工程，惟要求工程款一成
    半之回扣。己○○基於庚○○與現任鄉長被告癸○○關係密
    切，相信渠等可助其標得該工程，乃同意給付回扣。嗣被告
    癸○○因認庚○○為其妻兄，且該工程經費為庚○○爭取，
    明知經辦公用工程，不得收取回扣，且工程底價應予保密，
    竟與庚○○基於犯意之聯絡，合意由被告癸○○收取回扣，
    而於開標前數日，違背職務將底價洩漏與庚○○知悉，再由
    庚○○轉知己○○以451萬元之價格投標。嗣己○○果徵得
    展園營造負責人甲○○同意出資，並由丑○○擔任展園營造
    下包，實際承作上開工程，於91年9月27日上午，被告癸○○配合將底價核定為465萬元，經開標結果，展園營造以低
    於底價之451萬元之價格得標。工程竣工後，甲○○開立展
    園公司發票日92年3月20日，面額67萬6500元支票一紙，交
    己○○作為賄款，因庚○○表示不便收取支票，己○○乃於
    92年4月初某日，另籌現金67萬6500元，用牛皮紙袋裝妥後
    ，前往國道一號公路水上交流道將賄款交付庚○○收受。因
    認被告癸○○與庚○○有洩漏工程底價及收取賄款之犯意聯
    絡與行為分擔，被告癸○○涉犯刑法第132條第1項之洩漏國
    防以外秘密罪及貪污治罪條例第4條第1項第3款之經辦公用
    工程收取回扣罪嫌，被告甲○○涉犯貪污治罪條例第11條第
    3 項、第1項非公務員對於依法令從事公務之人員，關於違
    背職務之行為，交付賄賂罪嫌云云。
二、公訴人認為被告癸○○、甲○○涉有上揭罪嫌，無非以：（
    一）被告己○○證述被告庚○○表示可以協助取得上開工程
    ，告知以451萬元投標即可得標，但需支付工程款1成半之回
    扣，其於工程驗收前取得被告甲○○開立之67萬6500元支票
    1張，因庚○○表示不方便收支票，乃籌措現金67萬6500元
    於水上交流道直接交付庚○○。（二）被告癸○○供述其為
    核定上開工程底價之人。被告甲○○供述曾交付上開支票予
    被告己○○，作為上開工程之公關費用。（三）證人楊紹安
    、戊○○、吳聖志證述被告癸○○為核定底價之人，且配合
    核定底價使展園營造得標。（四）證人辛○○證述甲○○交
    付67萬6500元支票與己○○之事實。法務部調查局93年10月
    1 日調科南字第09300376150號測謊報告顯示庚○○對於南
    寮、二寮坑農路工程有收取回扣乙節呈現說謊反應。（五）
    通訊監察譯文上載甲○○、己○○、丑○○提及交付回扣之
    情事。（六）上開工程投標資料、開標記錄。（七）展園營
    造中興銀行三民分行ＰＴ0000000號面額676500元支票、展
    園營造上開支票簿、付款簽收簿、日記帳記載展園營造交付
    上開支票與己○○等情，為其主要論據。
三、訊據被告癸○○堅決否認透露「南寮、二寮坑農路工程」底
    價及收取回扣之事實，辯稱：其擔任鄉長期間發包之上開工
    程，被告庚○○並未介入，也未要求其告知底價，庚○○告
    知己○○可以451萬元投標，應係基於先前擔任鄉長時核定
    底價之經驗所給予之建議，與其毫無關係等語。被告甲○○
    亦堅決否認有交付賄賂之事實，辯稱：因透過被告己○○之
    協助由展園公司標得上開工程，工程完工後，被告己○○向
    其表示透過是設計師楊登貴的功勞，所以要給付工程款百分
    之15作為活動費用，乃交付上開支票，嗣後追問被告己○○
    ，己○○始改稱是要交給鄉長庚○○的回扣，其對於該筆款
    項給付之詳細情形，均不清楚等語。
四、經查：
（一）遍觀證人楊紹安、戊○○、吳聖志之證詞，其等均僅證稱
      被告癸○○為核定底價之人，並未提及被告癸○○配合核
      定底價，使展園營造順利得標之情事，起訴書證據清單及
      待證事實之記載，顯非證人證述之實際內容。況證人己○○偵查中，並未證稱被告癸○○有告知底價或收取回扣之
      情節，其於本院審理時更證稱：「（是否有人向你透露本
      件工程標價？）我太太告訴我建議價格。（建議價格誰講
      的？）我太太說是庚○○跟她說的，建議價格是450萬。
      （丑○○後來是否有向你表示怕驗收鑽孔不過，要你幫忙
      聯絡庚○○向鄉公所關說？）丑○○有找我，我再找庚○○去瞭解。（後來給付多少款項給庚○○？）60幾萬。（
      如何計算？）百分之15。」等語（見本院卷三第73-75 頁
      ，95年4月28日審判筆錄）、「（為何在調查站說應丑○○要求，向庚○○關說，庚○○有答應你說沒有問題？）
      當時確實有這件事。（南寮農路工程庚○○有無向你指示
      投標價格？）有說大約算多少錢。好像是450萬。（要庚○○幫何忙？）最主要是驗收拖太久。（除了庚○○外，
      有無跟大埔鄉公所包含鄉長癸○○以下的任何人員接觸？
      ）無。」等語（見本院卷三第113-115頁，95年5月26日審
      判筆錄），再觀之卷內所附之通訊監察譯文，並無任一筆
      為被告己○○、丑○○、甲○○等承包商，與被告癸○○
      之通話資料，而僅有被告己○○與被告庚○○之通話資料
      。顯然被告己○○承包上開工程時僅與被告庚○○接觸，
      而得知投標價格為何，並未與被告癸○○聯繫。
（二）又上開工程於91年9月27日開標時，共有文生土木包工業
      以標價490萬9434元、穎慶營造以標價503萬6842元、展園
      營造以標價451萬元、勤順土木包工業以標價490萬參與投
      標，而被告癸○○核定之底價為465萬元等情，有上開公
      司工程投標單各1紙（見調查站卷Ｂ第1、27、51、76頁）
      ，大埔鄉公所開標/決標記錄1紙（見調查站卷Ｂ第110頁
      ）可參。若被告癸○○確實有將核定之底價透過被告庚○○告知被告己○○，則展園營造必然會以極接近底價之價
      格參與投標，豈有標價低於核定底價達14萬元之理？如此
      ，豈非將減少展園營造之獲利？
（三）況被告己○○等人固然另以文生土木包工業、穎慶營造名
      義參與陪標，然勤順土木包工業則確實有投標之意願，且
      不認識被告己○○等情，已據其負責人黃俊略於調查站證
      述明確（見偵查卷一第232-236頁），勤順土木包公司係
      因投標價為490萬元，高於展園營造之標價451萬元致無法
      得標上開工程，若勤順土木包工業以低於451萬元之標價
      投標，被告癸○○亦無法擔保可由展園營造得標，更可見
      ，依現存之證據，難認被告癸○○有洩漏底價及收取回扣
      ，承諾一定讓展園營造標得上開工程之事實。再參酌，被
      告子○○、壬○○於工程驗收前預先告知鑽心取樣位置，
      並非洩漏機密，且未有將不實之資料登載於驗收記錄，令
      展園營造得以順利通過驗收之事實（詳如「被告子○○、
      壬○○部分」所述），更足認當時擔任鄉長之被告癸○○
      並未對上開工程加以護航，使其順利通過驗收之情形。
（四）此外，臺灣嘉義地方法院檢察署檢察官徵得被告癸○○之
      同意後就其是否收取上開工程回扣乙情，送法務部調查局
      測謊，依該局93年10月1日調科南字第09300376150號測謊
      報告書之記載，癸○○對於「南寮二寮坑工程其未向廠商
      拿回扣」、「南寮二寮坑工程其未從庚○○拿到錢」等問
      題，均無法獲致有效法之反應，無法判定有無說謊，有上
      開報告書附卷可參（見調查站卷Ａ第1頁）。是依現存之
      證據，並無法證明被告癸○○有洩漏工程底價，及收取回
      扣之犯行，自難僅憑被告癸○○與被告庚○○間之姻親關
      係，即推論其二人有犯意聯絡及行為分擔。
（五）此外，復查無其他積極證據，足資證明被告癸○○確有被
      訴之犯行，揆諸前述說明，不能證明被告犯罪，即應為其
      無罪之諭知。
（六）又按貪污治罪條例第11條第1項、第3項規定：「對於第2
      條人員，關於違背職務之行為，行求、期約或交付賄賂或
      其他不正利益者，處1年以上7年以下有期徒刑，得併科新
      臺幣300萬元以下罰金。」、「不具第2條人員之身分而犯
      前2項之罪者，亦同。」，是行賄罪之成立以對於公務員
      ，關於違背職務之行為，行求期約或交付賄賂或其他不正
      利益為其構成要件。而被告甲○○所交付之67萬6500元款
      項，既不能證明被告癸○○與被告庚○○有收取回扣之犯
      意聯絡，被告癸○○有何收取回扣之犯行，且被告庚○○
      於「南寮二寮坑農路工程」發包時，已非大埔鄉長，並非
      依法令從事公務而具有法定職務權限之人員，亦非受公務
      機關委託，從事與委託機關權限有關之公務之人，被告甲○○縱交付67萬6500元予被告己○○，再由被告己○○轉
      交被告庚○○，當不成立貪污治罪條例第11條第3項、第1
      項之行賄罪。揆諸前述說明，不能證明被告甲○○犯罪，
      即應為其無罪之諭知。
（七）至被告甲○○與被告己○○、丑○○基於意圖獲取不當利
      益，而借用文生土木包工業、穎慶公司名義投標「南寮、
      二寮坑農路工程」，涉犯政府採購法第87條第5項前段部
      分，未據提起公訴，本院自無從審究。又臺灣南投地方法
      院檢察署檢察官併案意旨認被告甲○○涉犯政府採購法第
      87條第5項後段部分，因被告甲○○本案關於行賄罪部分
      業經判決無罪，尚難認併案部分與本案有何連續犯或牽連
      犯之裁判上一罪關係，自應退回檢察官另行偵辦，附此敘
      明。
丁、被告子○○、壬○○部分：
一、公訴意旨略以：被告子○○係大埔鄉公所財經課技士，主辦
    「南寮、二寮坑農路工程」之發包業務，被告壬○○為該所
    建設課技士，主辦上開工程驗收，均係依據法令從事公務之
    人員。上開工程竣工後，被告己○○與被告丑○○為通過驗
    收以領取工程款，復託請被告庚○○向該工程主辦即被告子
    ○○、主驗即被告壬○○關說，囑其二人先行告知工程驗收
    鑽心取樣之位置。被告子○○、壬○○2人均明知依該工程
    契約書附件「混凝土品質抽驗補充說明」所定：試體之鑽心
    取樣應防止掉包之旨，鑽心位置屬公務員應保密之事項，竟
    基於洩漏國防以外秘密之犯意聯絡，於91年3月7日下午，由
    被告子○○以傳真圖面方式，預先將被告壬○○指定之鑽心
    取樣驗收位置洩漏予丑○○知悉，而由丑○○於驗收前，自
    行在驗收地點鑽心。嗣92年3 月20日辦驗收時，測量後發現
    第一工區距路面起點12.5公尺（0K＋012.5）取樣之試體厚
    度，較原設計厚度12公分不足0.5公分，竟仍基於公務員登
    載不實之犯意聯絡，於其職務上所掌之驗收紀錄公文書上，
    登載：『路面0K＋012.5鑽心一個厚12cm』、『抽驗部分表
    面尺寸相符』，准予合格驗收之不實事項，足以生損害於大
    埔鄉公所。因認被告涉有刑法第132條第1項之洩漏國防以外
    秘密罪及同法第213條之公務員登載不實罪嫌云云。
二、公訴人認為被告子○○、壬○○涉有上揭罪嫌，無非以：（
    一）被告己○○證述曾交付67萬6500元賄款予被告庚○○請
    其協助上開工程之投標及驗收事宜，並請被告庚○○代為向
    大埔鄉公所承辦人員聯絡，先行告知鑽心取樣地點。（二）
    被告丑○○證述於驗收前接獲被告子○○之傳真，告知鑽心
    取樣位置。（三）被告子○○、壬○○之供述於92年3月7日
    預先傳真告知被告丑○○上開工程驗收時鑽心取樣位置，請
    其先行鑽心取樣。（四）被告己○○與被告丑○○間之通訊
    監察譯文，談及請鄉公所內人原先提供鑽心位置以利驗收，
    被告丑○○提及驗收當日有一鑽心厚度不足0.5公分，經請
    求通融後主驗壬○○同意驗收通過等情。（五）上開工程契
    約書附件「混凝土品質抽驗補充說明」記載：試體之鑽心取
    樣應防止掉包；工程結算驗收書所附驗收記錄上載：第一工
    區鑽心1個厚度12公分之旨，為其主要論據。
三、按刑法第132條第1項所謂「應秘密」者，係指文書、圖畫、
    消息或物品等與國家政務或事務上具有利害影響而應守秘密
    者而言。又刑法第213條不實登載公文書罪之成立，除客觀
    上公務員在其職務上所掌公文書，有為虛偽不實之登載行為
    ，且足生損害於公眾或他人外，其在主觀上須明知為不實。
    訊據被告子○○、壬○○2人固對被告子○○曾於92年3月7
    日下午，徵得被告壬○○之同意後，以傳真圖面方式，預先
    將被告壬○○指定之鑽心取樣驗收位置傳真予被告丑○○知
    悉等情均不爭執。惟辯稱：鑽心取樣位置並非應保密事項，
    本案工程為混凝土路面，依該路面之性質，縱然先告知鑽心
    位置，承包廠商亦無法加鋪厚度，因為會造成分層凝結及強
    度不足之問題，且驗收記錄上登載之厚度，均是按驗收當日
    測得之厚度照實記載，並無厚度不足偽填12公分之情形等語
    。
四、經查：
（一）關於鑽心取樣位置是否為應保密之事項，主驗人得否於驗
      收前告知承包商等情。業經臺灣嘉義地方法院檢察署檢察
      官向行政院公共工程委員會函詢，該會以93年8月26日工
      程企字第09300324330號函覆稱：「…所詢情形，如未違
      反契約規定之驗收程序者，尚無不可。惟應注意是否有將
      鑽心試體調包等作弊情形。」等語（見偵查卷一第247頁
      ），再經本院向該會詢以是否驗收前告知承包商鑽心取樣
      位置，由承包商先行鑽孔後，再會同辦理驗收為常態？等
      情後，該會再以94年2月4日工程企字第09400046420號函
      稱：「…（二）政府採購法令無工程驗收單位不得將鑽心
      取樣位置於驗收前告知承包商之規定。故主驗人於驗收前
      告知承包商鑽心取樣位置，由承包商先行鑽孔後，再會同
      辦理驗收之程序，如符合本法第6條第1項原則，且不違反
      契約規定指，應非本法所規定之秘密事項；…（一）一般
      工程澆置混凝土達一定量時，多於契約要求一定數量製作
      一組混凝土圓柱試體，進行混凝土強度抗壓測驗，以驗證
      其強度是否符合契約之設計要求…因鑽心取樣有時會造成
      結構強度受損，故抽查、查核或驗收時，不必然需對混凝
      土結構進行鑽心取樣。（二）另查鑽心取樣之一般作法為
      ：由上級機關、機關或監造單位，於現場採隨機抽驗方式
      或就混凝土結構可能有強度不符合規定處，指定一定範圍
      …進行鑽心取樣。…惟因鑽心取樣費時且若欲鑽到鋼筋或
      孔洞等情況有時可能會失敗，需重鑽。故有時上級機關、
      機關或監造單位於內部會商後，是先決定鑽心取樣地點及
      範圍，請承包商先行鑽心至規定長度時停止，待正式進行
      抽查、查核或驗收時再予敲斷取出並送驗以防試體調包。
      」等語（見本院卷二第7-8頁），可知鑽心取樣之位置並
      非法令或契約上之秘密事項，且為驗收時爭取時效及避免
      鑽心失敗費時，發包機關可先告知承包商鑽心取樣位置，
      但應預防試體遭到調包。
（二）再參酌，上開工程契約書附件「水土保持局主辦工程品質
      抽驗作業要點」之規定：「…七、抽驗作業（三）鑽心取
      樣試驗：1、鑽心取樣位置採取隨機取樣（由抽驗人員於
      圖面上指定抽驗樁號或至現場隨意指定抽驗位置之方法）
      或指定取樣（執行機關部分由科長以上人員指定抽驗位置
      ，主辦機關部分由本局各主辦組股長以上指定抽驗位置。
      ）…」等情（見調查站卷Ｂ第165頁背面）；及附件「工
      程品質抽驗作業注意事項」第四點規定：「鑽心試體必須
      由抽驗人員親自在場監督方能抽取並簽名，如委由鑽心公
      司鑽取時在現場將試體鋸好後由抽驗人員攜回試驗室做抗
      壓試驗，不得交由鑽心公司帶回處理後再抗壓試驗，以免
      有調包之虞。」等情（見調查站卷Ｂ第173頁背面）；均
      可見在驗收時，未必採取「隨機取樣」之方式在現場隨意
      指定鑽心位置；亦可能採取「指定取樣」之方式，於先指
      定抽驗位置進行鑽心後，待抽驗人員驗收時現場監督方得
      抽取鋸下，以防止調包。況依上開契約附件「混凝土品質
      抽驗補充說明」四、（二）5款更規定：「試體之鑽心取
      樣或委由商人鑽取者，應預防調包，其鑽心至抗壓試驗期
      間之過程，均應在甲方派員監督下處理」等語，可推知，
      鑽心取樣之位置並非不得先告知承包商委由其鑽取，惟在
      取出後至抗壓試驗期間之過程，應由驗收單位派員監督預
      防調包。
（三）又證人丙○○即負責上開工程監造之弘統工程顧問公司監
      造工程師證稱：「（當天去現場，是否已經鑽好了？）是
      ，但是水泥柱還沒有拔出。（通常鑽心是否需要很久時間
      ？）需要，每一個約十分鐘，要架設機器。（是否正常驗
      收應該到場後，隨機取點鑽心？）鑽的點由驗收官指定。
      我們到現場只檢核位置是否正確。有些情形也會現場隨機
      指定。像這個工程比較長，可能會請他們先鑽心，但不能
      拿起來。」等語（見本院卷三第58-64頁），故上開工程
      驗收時被告子○○、壬○○雖先將鑽心取樣位置通知被告
      丑○○，但鑽心取樣位置並非法令或工程合約上應保密之
      事項，且依上開說明，只要預防鑽心試體遭到調包，縱然
      先告知鑽心取樣位置，讓承包商先行鑽心，對於驗收結果
      ，不具有利害影響。被告子○○、壬○○並無洩漏國防以
      外機密之情形，當可認定。
（四）再者，公訴意旨指稱92年3月20日辦驗收時，測量後發現
      第一工區距路面起點12.5公尺（0K＋012.5）取樣之試體
      較原設計厚度12公分不足0.5公分云云；無非以己○○與
      丑○○於92年3月20日下午4時30分許之電話譯文上載：「
      …義卿：本來有一條路面，就是第一條驗的，我們作的和
      圖面差0.25 公分，是一邊有夠，一邊差0.5公分，主驗的
      本來是要我再鑽2個孔，最後全部看完後，其他的都沒有
      問題，所以我就跟他商量，拜託讓我們通過…陳振堂（應
      係指「子○○」）本來不敢同意，後來問主驗的，主驗的
      說好才通過的…」等情（見偵查卷一第29頁）。然被告丑
      ○○於本院審理時卻證稱：92年3月20日監聽譯文中和被
      告己○○聊到的那些話，是因為驗收結束後，要向己○○
      邀工才故意說的等語（見本院卷三第161頁，95年6月9日
      審判筆錄），是被告丑○○於監聽譯文內向被告己○○提
      及原本一邊不足0.5公分厚度云云，是否真實，已令人存
      疑。況證人丙○○即負責上開工程監造之弘統工程顧問公
      司監造工程師證稱：「（是否從頭到尾都有參與？）施工
      時候就有參與，驗收時也有。（要幾公分才符合規定？）
      12公分。（0+12.5Ｍ的厚度是誰去測量的？）正常情形驗
      收的人會去量，時間有點久我忘記了。（該處圓柱體如何
      測量？底部是否平整？）底部沒有完全平整。是用米尺測
      量（圓柱長度是否有左右兩邊不同長度的情形？）正常都
      有。我們會取兩邊做一個平均值。（此平均值多少？）應
      該12公分。（驗收時，厚度是否有不足12公分？）沒有。
      」等語（見本院卷三第59-60頁，95年4月28日審判筆錄）
      。顯然依證人丙○○驗收當日在場所見情形，亦無『0+12
      .5 Ｍ』鑽心試體厚度不足0.5公分之情形。
（五）況於本案偵查中臺灣嘉義地方法院檢察署檢察官會勘現場
      進行鑽心，其中公訴意旨認混凝土路面厚度登載不實之第
      一工區，經隨機抽驗後，測得路面厚度為12.7公分，有會
      勘紀錄、會勘圖可參（見調查站卷Ｃ93-94頁），可見實
      際上第一工區並無厚度不足之情形；至於會勘之其他工區
      或有厚度不足，然此部分已非當初驗收時抽驗之鑽心位置
      ，自難作為不利於被告子○○、壬○○之證據。
（六）再者依上開工程合約內附「抽驗要領及容許標準表」所載
      ，檢查對象為「鋪設水泥路面」時，各點厚度容許誤差為
      3公分以內，平均容許誤差為1公分以內（見調查站卷Ｂ第
      169頁背面），又經本院針對驗收時容許誤差之範圍向行
      政院農委會水土保持局函詢，該局以94年1月18日水保治
      字第0941801310號函覆稱：「…每處鑽孔3點，各點厚度3
      公分以內，每處平均厚度1公分以內」等情，並有附件「
      抽驗要領及容許標準表」之記載可參（見本院卷一第191-
      206頁），均足見本件工程之平均容許誤差值應為1公分，
      若驗收當時鑽心取樣試體厚度不足0.5公分，亦屬容許誤
      差之範圍內，仍可予以驗收通過，被告子○○、壬○○並
      無登載不實之必要，更可見上開電話譯文所述不足0.5公
      分，仍予驗收通過云云，並非事實。
（七）此外，復查無其他積極證據，足資證明被告子○○、壬○○確有被訴之犯行，揆諸前述說明，不能證明被告犯罪，
      即應為其無罪之諭知。
參、退回併案審理部分：
一、移送併辦意旨另以：己○○係天一有限公司負責人，丑○○
    係富總營造有限公司及勝輝工程行之實際負責人。被告己○○、丑○○2人意圖獲取不當利益，有意承攬南投縣仁愛鄉
    公所「精英村平靜1號農路修復工程」、「精英村廬山段好
    望山莊旁駁坎改善工程」、「精英村馬赫坡農路改善工程」
    、「精英村泉南段駁坎改善工程」等4件限制性工程招標，
    乃經徵得展園營造業有限公司負責人甲○○之同意後，借得
    展園公司之牌照參加上開4件工程之比價，因認被告己○○
    、丑○○此部分行為涉犯政府採購法第87條第5項前段意圖
    獲取不當利益，而借用他人名義投標罪嫌，被告甲○○此部
    分行為涉犯同法第87條第5項後段容許他人借用本人名義投
    標罪嫌。又被告己○○、丑○○向乙○○偽稱合作南投縣仁
    愛鄉工程，借得文生土木包工業投標資料後，未參與「精英
    村廬山段好望山莊旁駁坎改善工程」投標，另涉犯政府採購
    法第87條第4項罪嫌。及被告己○○偽刻穎慶公司大小章，
    蓋用於「精英村廬山段好望山莊旁駁坎改善工程」、「精英
    村馬赫坡農路改善工程」、「精英村泉南段駁坎改善工程」
    契約書上之連帶保證人欄及保證書上，涉犯刑法第216條、
    210條之行使偽造私文書罪嫌（併辦意旨書誤載為刑法第215
    、216、217罪嫌）云云。
二、惟查：
（一）被告己○○、甲○○、丑○○均辯稱：上述工程確實是由
      展園公司出資承包，而被告丑○○係透過己○○介紹之下
      包，由被告丑○○實際承做上開工程，展園公司與被告丑
      ○○間為合作關係，並非借牌投標等情。
（二）而上開南投縣仁愛鄉4件工程均由展園公司得標，有南投
      縣仁愛鄉公所開標/決標記錄、投標標價清單、工程契約
      書、工程估價單等資料附卷可參（見法務部調查局仁愛鄉
      公所證據卷（二））。調查局搜索展園公司時扣得上開工
      程之契約書正本，此由扣押物封條上展園公司會計辛○○
      簽名即可推知，若是被告丑○○、己○○借用展園公司名
      義得標，何需將契約正本放置於該公司內？再參扣案之展
      園公司日記帳正本，關於上開工程收入、支出情形之記載
      ，亦足認定展園公司乃實際承攬上開工程，並非僅是借牌
      投標。
（三）又縱認被告己○○、甲○○借得文生公司投標資料後，竟
      未持該公司資料前往投標，亦與政府採購法第87條第4款
      規定：「意圖影響決標價格或獲取不當利益，而以契約、
      協議或其他方式之合意，使廠商不為投標或不為價格之競
      爭者」之情形有間，實難認為成立此部分罪名。
（四）再者穎慶公司投標資料乃被告丑○○自證人辰○○處取得
      ，已如上述，並無足夠之證據證明被告己○○知悉穎慶公
      司大小章係偽刻。且被告己○○已坦承南寮二寮坑農路工
      程投標時透過被告丑○○借用穎慶公司名義投標，卻表示
      不知道穎慶公司大小章係偽造，顯然並非卸責之詞，被告
      己○○之供述應堪採信。
（五）此外，復查無其他積極證據，足資證明被告己○○、丑○○確有移送併辦意旨所指上開犯行，揆諸前述說明，不能
      證明被告己○○、丑○○犯罪，自無從認定與前開有罪部
      分，具有連續犯之裁判上一罪關係，本院當無從審究。又
      被告甲○○涉犯政府採購法第87條第5項後段部分，因被
      告甲○○本案關於行賄罪部分業經判決無罪，尚難認併案
      部分與本案有何連續犯或牽連犯之裁判上一罪關係，自均
      應退回檢察官另行偵辦，附此敘明。
據上論斷，應依刑事訴訟法第299條第1項前段、第300條、第301
條第1項，貪污治罪條例第2條、第4條第1項第3款、第11條第3項
、第1項、第10條第1項、第2項、第17條，政府採購法第87條第5
項前段，刑法第2條第1項前段、第11條、第28條、第56條（修正
前）、第132條第1項、第216條、第210條、第339條第1項、55條
後段（修正前）、第33條第5款（修正前）、第51條第5款（修正
前）、第41條第1項前段（修正前）、第37 條第2項、第74條第1
項第1款、第2項第4款、第219條，罰金罰鍰提高標準條例第2條
（修正前），判決如主文。
本案經檢察官王振名到庭執行職務
中    華    民    國    95    年    8     月    30    日
                  刑事第二庭    審判長  法  官  夏金郎
                                        法  官  盧鳳田
                                        法  官  洪嘉蘭
以上正本證明與原本無異。
如不服本判決，應於判決送達後10日內，向本院提出上訴狀。
中    華    民    國    95    年    8     月    30    日
                                        書記官  吳明蓉
附件：
一、「穎慶營造有限公司」印章1個（即「大章」），「寅○○
    」印章1個（即「小章」）。
二、「南寮、二寮坑農路工程」工程標單、廠商投標證件審查
     表、投標廠商聲明書、工程投標廠商印模單、切結書上各
    1枚、退還押標金申請單各2枚、工程估價單上各6枚、單價
    分析表上各3枚之「穎慶營造有限公司」、「寅○○」印文
    。
三、「精英村廬山段好望山莊旁駁坎改善工程」契約書之連帶保
    證人欄上各1枚、保證書上各2枚之「穎慶營造有限公司」、
    「寅○○」印文。
四、「精英村馬赫坡農路改善工程」契約書之連帶保證人欄上各
    1枚、保證書上各2枚之「穎慶營造有限公司」、「寅○○」
    印文。
五、「精英村泉南段駁坎改善工程」契約書之連帶保證人欄上各
    1枚、保證書上各2枚之「穎慶營造有限公司」、「寅○○」
    印文。
附表：刑法修正施行後新舊法之比較適用
說明：一、【新法】：九十四年一月七日修正，同年二月二日
           公布，九十五年七月一日施行之刑法。
          【舊法】：九十四年一月七日修正，同年二月二日
           公布，九十五年七月一日施行前之刑法。
      二、【最高法院決議】：最高法院九十五年五月二十三
           日第八次刑事庭會議決議。
      三、【高院座談會決議】：臺灣高等法院暨所屬法院因應
          新修正刑法施行座談會研討結果。
┌──┬──┬───────────┬──┬────────────┐
│編號│條號│新法                  │比較│理由                    │
│    │    ├───────────┤    │                        │
│    │    │舊法                  │結果│                        │
├──┼──┼───────────┼──┼────────────┤
│1   │33  │新條文                │    │舊法第三十三條第五款規定│
│    │    │主刑之種類如下：      │    │，罰金：一元以上，修正後│
│    │    │一、死刑              │    │則提高為，罰金：新臺幣一│
│    │    │二、無期徒刑          │    │千元以上，以百元計算之。│
│    │    │三、有期徒刑：二月以上│    │罰金之定義既已修正，法定│
│    │    │    ，十五年以下。但遇│    │刑為罰金者，其法定最低度│
│    │    │    有加減時，得減至二│    │罰金亦提高為新臺幣一千元│
│    │    │    月未滿，或加至二十│    │，致刑度有加重之情形，不│
│    │    │    年。              │    │論宣告罰金與否，應依新法│
│    │    │四、拘役：一日以上，六│    │第二條第一項前段之規定，│
│    │    │    十日未滿。但遇有加│    │適用行為時法。（最高法院│
│    │    │    重時，得加至一百二│    │決議第三點(一)參照）。    │
│    │    │    十日。            │    │                        │
│    │    │五、罰金：新臺幣一千元│    │                        │
│    │    │    以上，以百元計算之│    │                        │
│    │    │    。                │    │                        │
│    │    │                      │    │                        │
│    │    │                      │    │                        │
│    │    ├───────────┼──┤                        │
│    │    │舊條文                │ˇ  │                        │
│    │    │主刑之種類如下：      │    │                        │
│    │    │一、死刑              │    │                        │
│    │    │二、無期徒刑          │    │                        │
│    │    │三、有期徒刑：二月以上│    │                        │
│    │    │    ，十五年以下。但遇│    │                        │
│    │    │    有加減時，得減至二│    │                        │
│    │    │    月未滿，或加至二十│    │                        │
│    │    │    年。              │    │                        │
│    │    │四、拘役：一日以上，二│    │                        │
│    │    │    個月未滿。但遇有加│    │                        │
│    │    │    重時，得加至四個月│    │                        │
│    │    │    。                │    │                        │
│    │    │五 罰金：一元以上。   │    │                        │
│    │    │                      │    │                        │
├──┼──┼───────────┼──┼────────────┤
│2   │36  │新條文                │ˇ  │舊法第三十六條規定，褫奪│
│    │    │褫奪公權者，褫奪下列資│    │公權者，褫奪左列資格：一│
│    │    │格：                  │    │  為公務員之資格。二  公│
│    │    │一、為公務員之資格。  │    │職候選人之資格。三  行使│
│    │    │二、為公職候選人之資格│    │選舉、罷免、創制、複決四│
│    │    │    。                │    │權之資格。修正後則將第三│
│    │    │                      │    │款之限制刪除，限縮公民權│
│    │    ├───────────┼──┤遭褫奪之程度，與基本權之│
│    │    │舊條文                │    │保護難謂無涉，較修正前之│
│    │    │褫奪公權者，褫奪下列資│    │規定有利於行為人，依新法│
│    │    │格：                  │    │第二條第一項後段之規定，│
│    │    │一、為公務員之資格。  │    │應適用修正後之規定。    │
│    │    │二、為公職候選人之資格│    │                        │
│    │    │    。                │    │                        │
│    │    │三、行使選舉、罷免、創│    │                        │
│    │    │    制、複決四權之資格│    │                        │
│    │    │    。                │    │                        │
├──┼──┼───────────┼──┼────────────┤
│3   │41  │新條文                │    │(一) 舊法第四十一條第一項 │
│    │    │I 犯最重本刑為五年以 │    │   前段規定，犯最重本刑 │
│    │    │   下有期徒刑以下之刑 │    │   為五年以下有期徒刑以 │
│    │    │   之罪，而受六個月以 │    │   下之刑之罪，而受六個 │
│    │    │   下有期徒刑或拘役之 │    │   月以下有期徒刑或拘役 │
│    │    │   宣告者，得以新臺幣 │    │   之宣告，因身體、教育 │
│    │    │   一千元、二千元或三 │    │   、職業、家庭之關係或 │
│    │    │   千元折算一日，易科 │    │   其他正當事由，執行顯 │
│    │    │   罰金。但確因不執行 │    │   有困難者，得以一元以 │
│    │    │   所宣告之刑，難收矯 │    │   上三元以下折算一日， │
│    │    │   正之效，或難以維持 │    │   易科罰金（依罰金罰鍰 │
│    │    │   法秩序者，不在此限 │    │   提高標準條例廢止前第 │
│    │    │   。                 │    │   二條規定，就其原定數 │
│    │    │II 前項規定於數罪併罰 │    │   額提高為一百倍折算一 │
│    │    │   ，其應執行之刑未逾 │    │   日，即銀元一百、二百 │
│    │    │   六月者，亦適用之。 │    │   、三百元折算一日，換 │
│    │    │                      │    │   算成新台幣即三百、六 │
│    │    │                      │    │   百、九百元折算一日） │
│    │    ├───────────┼──┤   。修正後則提高為以新 │
│    │    │舊條文                │ˇ  │   台幣一千、二千、三千 │
│    │    │I 犯最重本刑為五年以 │    │   元折算一日，比較新舊 │
│    │    │   下有期徒刑以下之刑 │    │   法之適用結果，以修正 │
│    │    │   之罪，而受六個月以 │    │   前之規定，較有利於行 │
│    │    │   下有期徒刑或拘役之 │    │   為人，應新刑法第二條 │
│    │    │   宣告，因身體、教育 │    │   第一項之規定，應適用 │
│    │    │   、職業、家庭之關係 │    │   修正前之規定。（最高 │
│    │    │   或其他正當事由，執 │    │   法院決議第三點(一)參照 │
│    │    │   行顯有困難者，得以 │    │   ）。                 │
│    │    │   一元以上三元以下折 │    │                        │
│    │    │   算一日，易科罰金。 │    │                        │
│    │    │   但確因不執行所宣告 │    │                        │
│    │    │   之刑，難收矯正之效 │    │                        │
│    │    │   ，或難以維持法秩序 │    │                        │
│    │    │   ，不在此限。       │    │                        │
│    │    │Π 併合處罰之數罪，均 │    │                        │
│    │    │   有前項情形，其應執 │    │                        │
│    │    │   行之刑逾六月者，亦 │    │                        │
│    │    │   同。               │    │                        │
│    │    │                      │    │                        │
│    │    │                      │    │                        │
│    │    │                      │    │                        │
│    │    │                      │    │                        │
│    │    │                      │    │                        │
│    │    │                      │    │                        │
│    │    │                      │    │                        │
│    │    │                      │    │                        │
│    │    │                      │    │                        │
│    │    │                      │    │                        │
├──┼──┼───────────┼──┼────────────┤
│4   │51  │新條文                │    │新法第五十一條第五款提  │
│    │  │宣告多數有期徒刑者，於│    │高多數有期徒刑合併應執  │
│    │    │各刑中之最長期以上，各│    │行之刑不得逾三十年，新  │
│    │    │刑合併之刑期以下，定其│    │法施行後，因新法修正後  │
│    │    │刑期。但不得逾三十年。│    │提高合併應執行之最高度  │
│    │    ├───────────┼──┤刑期，較舊法規定，對行  │
│    │    │舊條文                │ˇ  │為人更為不利，雖非關於  │
│    │    │宣告多數有期徒刑者，於│    │罪刑之變更，惟定執行刑  │
│    │    │各刑中之最長期以上，各│    │為科刑事項，影響及行為  │
│    │    │刑合併之刑期以下，定其│    │人刑罰之法律效果，屬刑  │
│    │    │刑期。但不得逾二十年。│    │法第二條第一項之法律變  │
│    │    │                      │    │更，新法第五十一條第五  │
│    │    │                      │    │款對行為人不利，應依新  │
│    │    │                      │    │法第二條第一項，適用最  │
│    │    │                      │    │有利於行為人之法律，即  │
│    │    │                      │    │行為時之舊法；裁判確定  │
│    │    │                      │    │前犯數罪，其中一罪在新  │
│    │    │                      │    │法施行前者，亦同（最高  │
│    │    │                      │    │法院決議第五點(一)，高院  │
│    │    │                      │    │座談會決議第二之八則）  │
│    │    │                      │    │                        │
├──┼──┼───────────┼──┼────────────┤
│5   │55  │新條文                │    │刑法修正之後，原屬牽連  │
│    │後段│刪除                  │    │犯之數個犯罪行為，依新  │
│    │    │                      │    │法應數罪併罰，比較修正  │
│    │    │                      │    │前之規定，可依裁判上一  │
│    │    ├───────────┼──┤罪論處，顯然罪刑之處罰  │
│    │    │舊條文                │ˇ  │內容發生變動，按刑法第  │
│    │    │犯一罪而其方法或結果之│    │二條之法律，係指刑罰所  │
│    │    │行為犯他罪名者，從一重│    │依存的整體法律狀態，故  │
│    │    │處斷。                │    │法律有變更應指足以影響  │
│    │    │                      │    │行為的可罰性與法律效果  │
│    │    │                      │    │的法令，因修正而有所變  │
│    │    │                      │    │更而言，此部份之修正，  │
│    │    │                      │    │自屬法律變更，應為新舊  │
│    │    │                      │    │法之比較，經新舊法比較  │
│    │    │                      │    │之結果，以舊法較有利於  │
│    │    │                      │    │行為人，應依舊刑法第五  │
│    │    │                      │    │十五條，從一重處斷（最  │
│    │    │                      │    │高法院決議第五點(三)，高  │
│    │    │                      │    │院座談會決議第九、十四  │
│    │    │                      │    │則）                    │
├──┼──┼───────────┼──┼────────────┤
│6   │56  │新條文                │    │刑法修正之後，原屬連續  │
│    │    │刪除                  │    │犯之數個犯罪行為，依新  │
│    │    │                      │    │法應數罪併罰，比較修正  │
│    │    │                      │    │前之規定，可依裁判上一  │
│    │    │                      │    │罪論處，顯然罪刑之處罰  │
│    │    ├───────────┼──┤內容發生變動，解釋上對  │
│    │    │舊條文                │ˇ  │於刑法第二條第一項之解  │
│    │    │連續數行為而犯同一之罪│    │釋，應包括各種影響罪刑  │
│    │    │名者，以一罪論。但得加│    │加重之規定，按刑法第二  │
│    │    │重其刑至二分之一。    │    │條之法律，係指刑罰所依  │
│    │    │                      │    │存的整體法律狀態，故法  │
│    │    │                      │    │律有變更應指足以影響行  │
│    │    │                      │    │為的可罰性與法律效果的  │
│    │    │                      │    │法令，因修正而有所變更  │
│    │    │                      │    │而言，此部份修正自屬法  │
│    │    │                      │    │律變更，應為新舊法之比  │
│    │    │                      │    │較，經新舊法比較之結果  │
│    │    │                      │    │，以舊法較有利於行為人  │
│    │    │                      │    │，應依舊刑法第五十六條  │
│    │    │                      │    │規定論以一罪，並加重其  │
│    │    │                      │    │刑（最高法院決議第五點  │
│    │    │                      │    │(四)，高院座談會決議第十  │
│    │    │                      │    │四則）                  │
│    │    │                      │    │                        │
└──┴──┴───────────┴──┴────────────┘


司法院資訊處製作；財團法人民間司法改革基金會備份。
